臺灣高等法院刑事判決　　　　　　　　 95年度矚上易字第2號
上　訴　人
即　被　告　盧向榮
選任辯護人　許朝財　律師
　　　　　　簡長輝　律師
上　訴　人
即　被　告　盧照琴
選任辯護人　陳佳瑤　律師
　　　　　　林辰彥　律師
　　　　　　呂紹聖　律師
上　訴　人
即　被　告　鄭瑞祥
選任辯護人　劉錦勳　律師
　　　　　　賴鴻鳴　律師
上　訴　人
即　被　告　郭桂彬
選任辯護人　趙國生　律師
上列上訴人因恐嚇等案件，不服臺灣臺北地方法院94年度囑易字
第1848號，中華民國95年4月7日第一審判決（起訴案號：臺灣臺
北地方法院檢察署94年度偵字第19831號），提起上訴，本院判
決如下：
    主  文
原判決關於盧向榮、盧照琴、鄭瑞祥、郭桂彬部分，均撤銷。
盧向榮共同意圖為自己不法之所有，以恐嚇使人將本人之物交付
，處有期徒刑貳年。
盧照琴共同意圖為自己不法之所有，以恐嚇使人將本人之物交付
，處有期徒刑貳年肆月。
鄭瑞祥共同意圖為自己不法之所有，以恐嚇使人將本人之物交付
，未遂，處有期徒刑拾月；減為有期徒刑伍月，如易科罰金，以
銀元參佰元即新台幣玖佰元折算壹日。
郭桂彬連續意圖為自己不法之所有，以詐術使人將本人之物交付
，累犯，處有期徒刑參年。
    事  實
一、盧向榮（藝名盧靚）與彭樟燦（藝名澎恰恰）二人前於民國
    （下同）92年8月間，因錄製「黃金夜總會」節目而相識，
    其後彭樟燦即多次邀約盧向榮外出。同年8月間某日晚上某
    時許，彭樟燦致電與盧向榮相約，欲至台北市大安區○○○
    路○段101巷43號5樓盧向榮租屋處拜訪；盧向榮應允後，即
    於彭樟燦到達前，預先開啟先前委由不知情友人葉明崇在上
    址居處客廳電視櫃上鐵絲花瓶內設置之隱藏式攝錄影機；隨
    後在彭樟燦不知情下，將彭樟燦在客廳沙發上與盧向榮談天
    、撫摸其身體，及彭樟燦欲進一步與盧向榮為性行為未果，
    而於該屋客廳旁之和室型臥室床邊脫衣自瀆，並由盧向榮在
    旁配合呻吟助興等畫面（盧向榮涉嫌妨害秘密部分未據告訴
    ）錄下。盧向榮於彭樟燦離去後，即關閉前開錄影設備，並
    將該卷錄影帶（下稱自瀆錄影帶）妥予收存。
二、於93年8月初，盧向榮因參與錄製三立電視股份有限公司（
    下稱三立公司）節目「鳥來伯與十三姨」，再度與彭樟燦共
    事，節目錄製期間彭樟燦仍持續利用節目空檔親自或以行動
    電話簡訊要求盧向榮私下見面；盧向榮乃透過其母蔡金轉
    知其叔叔盧照琴及盧照琴之友人鄭瑞祥知悉上情，並告知手
    上握有彭樟燦對其性騷擾之關鍵證據。盧照琴、鄭瑞祥遂與
    盧向榮共同意圖為自己不法所有，基於犯意之聯絡，由盧照
    琴、鄭瑞祥等二人於93年8月間某日，委由某一不詳姓名、
    年籍之成年男子打電話至彭樟燦之手機，告知一組電話號碼
    ，並表明手上握有其自瀆錄影帶，用之恫嚇彭樟燦與之聯絡
    ，藉以索取贖款。彭樟燦自忖其名譽及演藝事業苟因上開證
    據曝光，將遭受重大打擊，亟思取回證據以平息事端，然因
    對方來歷不明，研判有黑道人士介入，乃委請藝人郭桂彬協
    助交涉，併交付前揭電話號碼；郭桂彬依照上開電話號碼撥
    打後，即與鄭瑞祥取得聯繫，經向鄭瑞祥探詢事情原委，得
    悉為有關彭樟燦與盧照琴之姪女盧向榮之事件，且有錄得彭
    樟燦自瀆畫面為證；鄭瑞祥並向郭桂彬嚇稱：若片子賣給雜
    誌，至少可以賣好幾百萬元云云，經郭桂彬據實轉知上情，
    而以此加害彭樟燦名譽之事恐嚇彭樟燦，彭樟燦為恐自瀆錄
    影帶曝光，因而心生畏懼，乃授權郭桂彬全權處理，並同意
    以金錢贖回其自瀆錄影帶。惟郭桂彬自93年8月間起至同年9
    月21日止，多次與鄭瑞祥於臺北市○○路之威尼斯酒店及郭
    桂彬住處等地協商未果；期間郭桂彬復向鄭瑞祥要求與盧照
    琴本人見面，經鄭瑞祥應允安排二人在台北縣淡水高爾夫球
    場見面時，盧照琴作勢表示彭樟燦對其姪女亂來，對此很不
    高興等語，隨即自行在練習室練習揮桿，續由鄭瑞祥與郭桂
    彬進行談判，郭桂彬乃向鄭瑞祥詢問可否以新台幣（下同）
    300萬元贖回證據，鄭瑞祥則答以「此事就算1000萬元也不
    一定能夠解決」云云。其後，郭桂彬、鄭瑞祥及盧向榮等人
    復相約至威尼斯酒店續行協商，惟雙方各堅持原所提之300
    萬元及1000萬元金額，均無法達成共識，鄭瑞祥見未能得逞
    後，乃先行退出談判，而恐嚇未能得逞。嗣彭樟燦有感於郭
    桂彬已向其收受1500萬元（另詳如後述），仍藉詞推託並無
    誠意為其贖回自瀆錄影帶，遂逕自與盧向榮相約於93年9月
    22日晚間8時許，在台北市○○路○段49號三德飯店門口碰面
    ，欲自行與之商談取回自瀆錄影帶相關事宜；彭樟燦到場後
    要求盧向榮坐上其所駕駛之車輛，盧向榮上車後即開始哭泣
    ，並告知彭樟燦其叔盧照琴派遣護衛之車輛在後尾隨，彭樟
    燦乃囑盧向榮打電話予跟蹤車輛內綽號「阿忠」之不詳真實
    姓名年籍成年男子，要求對方不動手才願意談判；經綽號「
    阿忠」之男子應允後，雙方乃將車輛開至台北市○○街與民
    族西路交會處之中山足球場內；惟因盧照琴曾交待綽號「阿
    忠」之男子協調過程勿使盧向榮知悉，綽號「阿忠」之男子
    乃請盧向榮下車另乘其他車輛，而由其坐上彭樟燦車輛副駕
    駛座後，詢問彭樟燦「你付多少錢出去了？」，經彭樟燦答
    覆「已付1500萬元予郭桂彬」後，「阿忠」即告以郭桂彬並
    未處理，要求彭樟燦往後直接找盧照琴解決；經彭樟燦允諾
    後，「阿忠」即駕車搭載盧向榮離去，至此彭樟燦始知其遭
    郭桂彬所詐騙，而未再依約交付其餘各期款項予郭桂彬。而
    盧照琴得知彭樟燦已付款1500萬元予郭桂彬之事後，乃要求
    鄭瑞祥退出談判，決定由其親自與彭樟燦接洽。
三、彭樟燦因恐支付贖款後仍無法贖回自瀆錄影帶，乃將上情告
    知友人陳國華，陳國華乃介紹吳家康為其出面幫忙斡旋，渠
    等三人於93年9月下旬某日，相約在台北市○○○路○段172
    號龍普飯店（現為神旺飯店）見面商談，雙方約定由吳家康
    出面與盧照琴斡旋取回其遭盧向榮偷拍之自瀆錄影帶，彭樟
    燦則需給付其500萬元酬勞，當晚吳家康即透過友人陳長德
    之居間而與盧照琴取得聯繫，並與盧照琴相約於翌日下午3
    時許，至嘉義縣水上鄉粗溪村20之177號2樓嘉義縣體育會盧
    照琴之辦公室內見面；吳家康向盧照琴詢問有關彭樟燦及盧
    向榮光碟之事欲如何解決後，盧照琴即獨自承前恐嚇取財之
    犯意，接續向吳家康表示「請其去問彭樟燦本人，當初怎麼
    講的就怎麼解決」等語，並要求與彭樟燦當面洽談。彭樟燦
    遂於93年10月初某日，攜帶現金500萬元，與吳家康及其不
    知情之友人徐英博，共同駕車前往上址嘉義縣體育會，途中
    彭樟燦先行支付100萬元以酬謝吳家康；至盧照琴辦公室後
    ，盧照琴要求與彭樟燦單獨洽談，彭樟燦即應允盧照琴之要
    求，以支付金錢之方式贖回其自瀆錄影帶，彭樟燦遂先行交
    付400萬元現金予盧照琴，並返回臺北籌措其餘款項；其後
    於93年10月6日，彭樟燦再攜帶現金500萬元，由吳家康、徐
    英博陪同，由台北市松山機場搭乘立榮航空公司B7-0979號
    班機至嘉義縣水上機場，彭樟燦並於登機前，在松山機場休
    息室內，先行支付吳家康200萬元以為酬謝；到達嘉義縣後
    ，盧照琴之司機乃將渠等三人載往嘉義縣番路鄉新福村第三
    農場24號棕梠湖高爾夫球場附近之餐廳，彭樟燦並依約再交
    付盧照琴300萬元現金，盧照琴並承諾將儘速約盧向榮共同
    出面解決此事。惟盧照琴並未將彭樟燦交付金錢乙事據實告
    知盧向榮，僅向盧向榮索取自瀆錄影帶及光碟；盧向榮因所
    拍攝之自瀆錄影帶為三倍速方式製作，為避免盧照琴或彭樟
    燦無法讀取錄影帶內容，且方便渠等確認錄影帶所錄製之情
    節，遂於同年10月6日下午1時50分許，在台北縣汐止市其住
    處內（正確地址不詳），另節錄自瀆錄影帶重要片段另以光
    碟燒錄，並於數日後返回嘉義市東區老家，將自瀆光碟、錄
    影帶及彭樟燦前所傳送之行動電話簡訊翻拍照片五紙一併交
    予盧照琴。
四、盧向榮將自慰光碟及錄影帶交出後，因無法知悉盧照琴與彭
    樟燦間處理結果，其自身復分文未取，心有不甘，乃主動至
    彭樟燦位於三立公司之辦公室，向其聲稱其對不起彭樟燦，
    願意全權負責幫彭樟燦向盧照琴取回自瀆光碟及錄影帶，經
    彭樟燦同意後，兩人遂於93年11月15日，相約在三立公司前
    揭彭樟燦辦公室內進行商談。屆時，盧向榮獨自接續承前恐
    嚇取財之犯意，向彭樟燦恫嚇稱：如不給錢，我們兩人都會
    有危險等語，隨即取出事先寫好之同額借據，要求彭樟燦簽
    名，及提供駕照影本以資為證，並要求彭樟燦另開立發票日
    分別為93年11月30日、同年12月30日及94年1月30日，金額
    分別為900萬元、500萬元、400萬元之商業本票三紙予盧向
    榮，以供擔保；雙方復言明此1800百萬元之借據及本票僅在
    取信盧照琴，其實際上只需支付現金900萬元即可換回母帶
    ；彭樟燦因恐其自瀆錄影帶終未能順利取回，而心生畏懼，
    遂配合盧向榮之要求而積極籌措現金。迨至同年11月30日上
    午10時許，即上揭900萬元本票到期日屆至時，彭樟燦攜帶
    同額現金，駕車在臺北市○○○路、建國南路口搭載盧向榮
    ，一同前往桃園市與不知情之盧向榮母親蔡金會合後，共
    同至桃園市○○○路某不知名汽車旅館內，由彭樟燦當場將
    現金900萬元交給盧向榮，並由彭樟燦向蔡金表示歉意，
    以換回上揭900萬元面額之本票；盧向榮並表示900萬元現金
    、借據及本票二紙迨予盧照琴過目後，約一週後即可取回自
    瀆光碟及錄影帶云云，惟屆期彭樟燦猶未能依約取回母帶。
    嗣於93年12月1日，彭樟燦由松山機場搭乘立榮航空公司B7-
    0965號班機至嘉義水上機場，而於翌日與盧向榮相約在嘉義
    市○○○路三六九號皇嘉飯店見面，欲由盧向榮向盧照琴取
    回自瀆錄影帶及光碟；並另行與吳家康相約至前開飯店，惟
    吳家康依約到達上開飯店，見彭樟燦竟私下與盧向榮相約談
    判，遂心生不滿，而先行離去；並與盧照琴相約至嘉義市消
    防隊附近餐廳見面後告知上情。彭樟燦、盧向榮亦尾隨趕至
    上開地點，欲由盧向榮出面向盧照琴取回自瀆錄影帶及光碟
    ，盧照琴見狀後勃然大怒，指責彭樟燦未依照約定行事，拒
    絕返還自瀆錄影帶及光碟並要求渠等離去；彭樟燦乃委由吳
    家康再與盧照琴交涉，盧照琴始同意依照之前約定，由彭樟
    燦繼續付款贖回自瀆光碟及錄影帶。迄93年12月14日，彭樟
    燦至南投縣參加選舉造勢晚會，行前於三立公司辦公室內，
    將其與盧照琴約定之最後一筆300萬元現金及500萬元支票之
    尾款交予吳家康，委其帶到上址嘉義縣體育會轉交給盧照琴
    。惟經盧照琴向吳家康表示只願收取現金300萬元，另一紙
    500萬元支票則交由吳家康返還彭樟燦，盧照琴收受上開款
    項後，旋於當日下午5時許，電詢彭樟燦可否將自瀆錄影帶
    及光碟交予吳家康，經彭樟燦應允後，盧照琴即將一只以膠
    帶纏繞之牛皮紙袋（內有彭樟燦自瀆錄影帶一卷、自瀆光碟
    一片及五張手機簡訊翻拍照片）交予吳家康攜至臺北；吳家
    康隨即於當日晚間10時許，與彭樟燦相約在國道三號高速公
    路西湖休息站見面，並當場將該牛皮紙帶交付彭樟燦收受。
五、郭桂彬前曾因妨害兵役罪，經臺灣臺北地方法院於92年2月
    27日以91年度訴字第1323號判處有期徒刑4月，於92年3月24
    日判決確定，而於同年4月25日易科罰金執行完畢。詎仍不
    知悛悔，於受彭樟燦之託處理索回自瀆錄影帶期間，見彭樟
    燦不惜以鉅額金錢解決此事，明知其與鄭瑞祥並未就贖回錄
    影帶之金額達成協議，竟意圖為自己不法之所有，基於概括
    之犯意，先於93年8月下旬某日，向彭樟燦佯稱：伊可以將
    自瀆錄影帶取回，但需先準備500萬元云云；致使彭樟燦陷
    於錯誤，向三立公司總經理張榮華調借500萬元現金後，旋
    於同年8月23日以三立公司名義，在台北市○○路421號富邦
    銀行松山分行匯款500萬元，至國泰世華銀行忠孝分行郭桂
    彬之妻高瑞麗帳號000000000000號帳戶內。郭桂彬見得以輕
    易詐騙得逞，乃又於同年9月上旬間某日，承前詐欺取財之
    概括犯意，再次向彭樟燦誆稱：情況並不樂觀，對方要價
    3000萬元等語；彭樟燦聞言即請郭桂彬再與對方議價，數日
    後，郭桂彬仍接續向彭樟燦佯稱：對方同意降價至2500 萬
    元，扣掉先前所付500萬元，還需2000萬元，並可分四期付
    款，每週付款一次，每次現金500萬元云云；致使彭樟燦陷
    於錯誤信以為真，而向三立公司以預支未來二年薪資方式籌
    措資金，而先於同年9月14日，攜帶其向三立公司預支由富
    邦銀行松山分行提領之現金500萬元，至郭桂彬位於台北市
    ○○區○○街247號2樓之住處交付之；郭桂彬並向彭樟燦謊
    稱：下次付款後即可先取回母帶等語；彭樟燦乃又於同年9
    月21日再親攜帶向三立公司預支之500萬元現金，至郭桂彬
    前述住處交付之。惟郭桂彬卻未能依約交付錄影帶，且於彭
    樟燦向其詢問錄影帶之下落時，均支吾其詞，彭樟燦始發覺
    有異，共計先後向彭樟燦詐得1500萬元現金。
六、嗣彭樟燦於94年9月26日召開記者會說明上情後，為警循線
    查知上情；旋經承辦檢察官於同年10月18日持搜索票前往彭
    樟燦住處執行搜索，扣得前揭自瀆錄影帶一卷及光碟一片。
七、案經臺北市政府警察局刑事警察大隊報請台灣台北地方法院
    檢察署檢察官指揮偵辦及台北市政府警察局報請台灣台北地
    方法院檢察署檢察官偵查起訴。
    理  由
一、證據能力部分：
  (一)證人即同案被告郭桂彬於警詢中已詳為供證，嗣於原審以證
    人身分具結而接受交互詰問，其中部分陳述因翻異前供，致
    該證人於司法警察調查中所為之陳述，與審判中之供證有所
    不符；惟該證人於司法警察調查詢問中製作之筆錄，業經原
    審勘驗核與錄音相符，復未見有非法取供之情事，而係出自
    證人之自由陳述，且渠警詢中之供證，另核與被害人所述情
    節相符，而具有較可信之特別情況，並為證明其他被告犯罪
    事實存否所必要者，依刑事訴訟法第159條之2之規定，得為
    證據。
  (二)證人即同案被告郭桂彬於檢察官偵查中以證人身分具結所為
    供證，查無顯有不可信之情況者，依刑事訴訟法第159條之1
    之規定，得為證據。
  (三)按被告以外之人（包括證人、鑑定人、告訴人、被害人及共
    同被告等）於審判外之陳述雖不符刑事訴訟法第159條之1至
    之4等四條之規定，而經當事人於審判程序同意作為證據，
    法院審酌該言詞陳述或書面陳述作成時之情況，認為適當者
    ，亦得為證據；當事人、代理人或辯護人於法院調查證據時
    ，知有刑事訴訟法第159條第1項不得為證據之情形，而未於
    言詞辯論終結前聲明異議者，視為有前項之同意，同法第
    159條之5定有明文。查，證人葉明崇警詢中之供證，雖屬被
    告以外之人於審判外之言詞陳述，卷附三立公司開具之領款
    明細、三立公司請款單、富邦銀行匯款委託書、存摺類存款
    取款憑條、客戶提存紀錄單、高瑞麗帳戶之銀行交易明細資
    料、行動電話簡訊翻拍相片、立榮航空空司93年10月6日旅
    客艙單，及被害人彭樟燦所簽發之借據一紙，到期日為93年
    12月30日、94年1月30日，票號774304號、774305號之本票
    影本二紙，雖屬被告以外之人於審判外之書面陳述，且無符
    合同法第159條之1至之4等前4條之情形，但證人葉明崇等所
    為之上開警詢筆錄內容，及卷附上揭證言、文書、翻拍照片
    等，經本院當庭提示，均未經當事人於言詞辯論終結前對於
    證據能力聲明異議，是該等證言、證物，依刑事訴訟法第
    159條之5第2項規定，應具有證據能力。
二、實體部分：
    訊據被告盧向榮、盧照琴、鄭瑞祥、郭桂彬均矢口否認有任
    何犯行，(一)被告盧向榮在原審辯稱：伊沒有跟盧照琴、鄭瑞
    祥共同向彭樟燦施壓交涉要用金錢換回錄影帶，也未交給鄭
    瑞祥光碟或錄影帶，93年9月22日當天與彭樟燦見面時並沒
    有談要用金錢贖回錄影帶之事，是彭樟燦主動約伊見面，並
    要求要上車談，伊不敢上車，就請「阿忠」尾隨在後，直到
    中山足球場，是由「阿忠」與彭樟燦談，談話內容伊不知情
    ，他們談完之後，「阿忠」就送伊回租屋處，並沒有跟伊說
    他們談的內容，「阿忠」是盧照琴朋友的朋友，伊跟他不熟
    ，也沒有委任他與彭樟燦接洽，只請「阿忠」來保護伊。伊
    只有交錄影帶及光碟及手機簡訊照片給盧照琴，目的是要盧
    照琴向彭樟燦證明彭樟燦確實有欺侮伊，燒錄錄影帶為光碟
    是伊燒的沒錯，因為伊的錄影帶是三倍速錄影，一般錄影機
    沒有辦法讀取才會燒錄；伊在嘉義市東區老家交付自瀆光碟
    及錄影帶、簡訊給盧照琴，交付時間是在93年10月；93年11
    月15日，伊跟彭樟燦約在三立公司六樓辦公室，他主動找伊
    去，說會給伊交待，並主動提及要支付1800萬元精神賠償，
    他也知道伊身上並無錄影帶或是光碟，借據跟本票來源是因
    為彭樟燦經濟困難，欲先支付一半，其餘開支票或是本票，
    這1800萬元借據在93年11月15日之前就已經談好，且事先寫
    好，本票是當場開的，伊有收受900萬元現金，但開立本票
    及借據並非為取信盧照琴，而是要伊向盧照琴說彭樟燦付給
    伊1800萬元精神賠償金，表示伊跟彭樟燦之間事情已經解決
    ；93年12月2日，彭樟燦跟伊在嘉義皇嘉飯店見面，目的是
    要在與盧照琴見面時，向他提及彭樟燦已交付伊賠償金，並
    要陪彭樟燦去拿回錄影帶及光碟；之後吳家康轉交盧照琴
    300萬元尾款及盧照琴如何交付彭樟燦錄影帶等事情，伊均
    不知情；伊拿的錢是彭樟燦給伊的精神賠償金，並未拿錄影
    帶或是光碟去恐嚇他云云。在本院辯稱：沒有這回事；11月
    初的時候，彭先生透過林洛妃打電話給伊，希望找伊出去談
    ，伊在11月9日的時候有答應要和他談，因為林洛妃跟伊說
    彭先生壓力很大，不斷哭訴要去跳樓，還問伊是否知道盧照
    琴跟彭先生到底談了什麼，伊說伊完全不知道；總金額是被
    害人提的，分次是伊講的，伊想說分成三次這樣他壓力就不
    會這麼大，開本票的意思也是他，本來他是要開1000、800
    ，總共1800，那伊想說就開成900、900；被害人的意思是說
    ，他不是故意要欺負伊的，他很誠心的希望伊可以把這件事
    情忘記，他有提到他有和伊叔叔盧照琴在交涉，但是交涉的
    內容彭先生不願意告訴伊，他說他和伊叔叔、吳家康三人有
    協議，但是這件事情如果不在壹個星期內解決完的話，他就
    要跳樓；因為當時新聞媒體一直在報這個事情，他是說如果
    這件事情沒有辦法作壹個了結，他沒有辦法；他希望伊是當
    事人，伊去找伊叔叔，告訴伊叔叔，伊跟彭先生的事情，伊
    等兩個已經達成和解了，請伊叔叔不要再管這個事情；伊從
    頭到尾沒有說伊要把錄影帶給他，因為錄影帶是伊錄的，是
    伊的東西，伊不認為伊要給他；伊沒有去恐嚇他，伊等在談
    的時候這段時間，其實伊也在精神科就醫，伊的精神狀態也
    很差，伊不可能在這種情形下還去恐嚇別人等語。(二)被告盧
    照琴在原審辯稱：伊從來沒有恐嚇、也沒有打電話給彭樟燦
    ，或授權鄭瑞祥為伊處理以盧向榮所握有之錄影帶向彭樟燦
    恐嚇取財，伊與郭桂彬在淡水高爾夫球場見面，是他們自己
    來找伊的，就是要講彭樟燦的事情，說要請伊處理，伊並未
    答應，伊叫鄭瑞祥讓彭樟燦與盧向榮自行處理；鄭瑞祥與郭
    桂彬要以1000萬元解決的事情伊不知情，也沒有與郭桂彬達
    成任何協議；93年9月22日晚上9點，盧向榮與彭樟燦在三德
    飯店見面時，伊沒有指派阿忠尾隨在後，也沒有派人尾隨前
    往中山足球場，阿忠伊不認識；吳家康直接來找伊，目的是
    彭樟燦跟盧向榮有誤會要伊幫忙處理，伊說如果有誠意就請
    他找時間，伊就幫忙處理；伊向彭樟燦拿錢之目的是吳家康
    叫伊去幫忙處理，本來是要轉給盧向榮及他母親，及幫忙要
    贖回自慰光碟及錄影帶，當初吳家康來沒有提到光碟，他說
    叫伊幫忙處理他與盧向榮的事情，他們說希望和解，這筆錢
    是當作彭樟燦與盧向榮之和解金，是彭樟燦主動找吳家康請
    伊幫忙的，伊並未恐嚇取財云云。在本院辯稱：伊收了1000
    萬元；第一次彭樟燦到伊那邊的時候，當時伊並沒有問他跟
    盧向榮之間的問題，伊只是指責他不應該這樣，他就是一直
    說對不起，伊也不知道他有帶錢來，也沒有談到錄影帶的事
    情；整個案件的內容伊並不了解，92年的時候，盧向榮的媽
    媽電話向伊訴苦，要伊處理彭樟燦和盧向榮的職場糾紛，伊
    告訴他伊不想參與這個事情；93年的時候是吳家康來找伊幫
    忙處理，前後有見面三次，後來伊約他們在嘉義的皇家飯店
    而已，伊從頭到尾都沒有叫人恐嚇的事情等語。(三)被告鄭瑞
    祥在原審辯稱：伊不認識彭樟燦，也沒有打過電話給彭樟燦
    ，93年8月間並未向彭樟燦表示以金錢贖回錄影帶一事，彭
    樟燦委託郭桂彬處理此事，伊並不知情，伊是自己主動與郭
    桂彬連繫，說彭樟燦欺侮盧向榮的事情，要求郭桂彬與彭樟
    燦聯絡，要彭樟燦處理，要求彭樟燦支付1000萬元作為欺侮
    盧向榮的賠償金，金額是伊決定的，因伊跟盧向榮是鄰居，
    盧向榮的母親告訴伊盧向榮被彭樟燦欺侮，伊就自己跑出來
    作主處理，沒有經過盧照琴授權；伊跟盧照琴、郭桂彬在台
    北縣淡水高爾夫球場見面之目的是要告訴盧照琴，盧向榮有
    被欺侮；數日後，郭桂彬有跟伊詢問是否可以以300萬元賠
    償盧向榮，當時還未談到贖回錄影帶的事，伊有回答300萬
    元不夠，要1000萬元，最後並未就此達成共識；伊與郭桂彬
    見面的時間，第一次是93年8月至最後一次談判沒成的時間
    ，前後大約談了一個月左右；伊沒有以贖回光碟或錄影帶的
    理由跟彭樟燦要錢，伊要錢的理由是要彭樟燦支付盧向榮賠
    償金，9月底的時候，盧照琴有叫伊不要管，讓他們自己去
    談云云。在本院辯稱：伊不認識彭樟燦先生，也沒有通過電
    話等語。(四)被告郭桂彬在原審辯稱：伊是在93年8月底、9月
    初接受彭樟燦委任處理其與盧照琴之糾紛，彭樟燦說他有得
    罪到某人，問伊是否認識盧照琴，伊說認識，但未跟伊講什
    麼事情，伊就去找鄭瑞祥，因為伊沒有盧照琴的手機，並問
    鄭瑞祥經過情形，鄭瑞祥說盧向榮被欺侮，但彭樟燦否認，
    伊信任彭樟燦，就以彭樟燦的立場跟對方斡旋，並說以三百
    萬元賠償盧向榮之母親，且請彭樟燦當面向盧向榮及其母親
    道歉，鄭瑞祥說他無法作主，要回去問盧向榮母親，後來就
    僵持，因為鄭瑞祥說要1000萬元，伊心理打算要答應，但還
    沒有明白告訴鄭瑞祥，只說要給他一個圓滿的答覆；伊向彭
    樟燦收受1500萬元的用途是由彭樟燦出資、伊負責操盤，買
    陽明山菁山路的法拍屋，這筆錢已經用以交付買這棟房屋頭
    款及裝潢，以利日後再轉手賺錢，房價是2260萬元，伊找彭
    樟燦出資，購屋後用彭樟燦名義登記，並以其名義貸款。伊
    沒有詐欺取財，收受的這筆1500元與盧向榮、彭樟燦之間的
    糾紛均沒有關係，伊回報給彭樟燦的談判結果是事情都處理
    好了，但是沒有告訴他如何處理，伊盤算結果就是賠償1000
    萬元給盧向榮，並沒有提及要贖回錄影帶的事，也沒有告知
    彭樟燦說對方要價3000千萬元，經議價為2500萬元，並分四
    期付款之事云云。在本院辯稱：是收了1500萬元，但這是買
    賣房屋的事情；被害人發生事情的時候，並沒有光碟，只是
    他得罪盧向榮，伊跟鄭瑞祥都已經談好了，要賠償盧向榮和
    他媽媽1000萬元，當時他說房子他不要了，要伊先處理這個
    事情，伊答應他，所以事情已經處理掉了，只是他隔天又發
    生了三德飯店的事情，他騙我說他被押走了，伊才又打電話
    給鄭瑞祥說，已經談好了怎麼又把人押走；如果如他所言
    2500萬元，他沒有給伊2500萬元，怎麼可以拿回光碟等語。
    惟查：
  (一)被告盧向榮與被害人彭樟燦二人係於92年8月間，因錄製「
    黃金夜總會」節目而相識，其後彭樟燦即多次藉故邀約盧向
    榮外出，同年八月間某日晚上某時許，彭樟燦復與盧向榮聯
    絡，要求至盧向榮位於台北市大安區○○○路○段一０一巷
    四十三號五樓之租屋處拜訪，盧向榮首肯後，於彭樟燦到達
    前，預先開啟先前委由不知情友人葉明崇在其居處客廳電視
    櫃上鐵絲花瓶內設置之隱藏式攝錄影機，在彭樟燦不知情下
    ，以三倍速方式拍下彭樟燦在客廳沙發上與盧向榮談天、撫
    摸其身體及其後彭樟燦欲進一步與盧向榮為性行為未果，於
    該屋客廳旁之和室型臥室床邊，在盧向榮面前脫衣自瀆等畫
    面，盧向榮於彭樟燦離去後，即將該自瀆錄影帶收存；至93
    年8月初，被告盧向榮因參與錄製三立公司節目「鳥來伯與
    十三姨」，再度與彭樟燦共事，節目錄製期間彭樟燦仍持續
    要求與之見面，並屢次以行動電話發送簡訊予盧向榮等情，
    業據被告盧向榮迭次於警詢、檢察官偵查及原法院審理中供
    述不諱（見他字卷第113頁至第115頁、第209頁、第212頁、
    第271頁、第272頁，原審卷第71頁），核與證人葉明崇於警
    詢供證之情節相符（見他字卷第144頁、第145頁），並有行
    動電話簡訊翻拍畫面多紙在卷可稽（見他字卷第224頁至234
    頁），及扣案之自瀆錄影帶及光碟各一片可資佐證。次查，
    前開扣案之自瀆錄影帶及光碟，除有被害人彭樟燦與被告盧
    向榮於其上址住處客廳內聊天、唱歌之畫面外，尚有被害人
    彭樟燦自瀆，及被告盧向榮與彭樟燦聊天說笑，甚至配合彭
    樟燦之自瀆，發出呻吟聲以助興等情，業據被告盧向榮迭次
    陳明，並有原法院95年2月20日勘驗筆錄一份在卷可稽（見
    原審卷第118頁至121頁）；另參諸被告等在原審準備程序中
    ，對「92年8月間彭樟燦曾至盧向榮住處，盧向榮未經彭樟
    燦同意擅自拍攝自慰錄影帶的經過情形，詳如起訴書第2頁
    第1到13行」乙節，亦均陳明不為爭執。則本案被害人彭樟
    燦之自瀆錄影帶，係被告盧向榮自始即為蒐集被害人彭樟燦
    私密行為之畫面而錄影；且扣案之被害人自瀆錄影帶及光碟
    若曝光，將遭嚴重影響被害人彭樟燦之名譽及演藝事業，自
    係灼然可見。
  (二)關於被告鄭瑞祥、盧照琴、盧向榮共同向彭樟燦恐嚇1000
    萬元未遂部分事實之認定：
    1.被害人彭樟燦前曾於93年8月間某日，接獲某姓名、年籍
      均不詳之成年男子打電話至渠之手機，告知一組電話號碼
      ，並表明手上握有其自瀆錄影帶，要求彭樟燦與電話號碼
      上之人聯絡，彭樟燦自忖其名譽及演藝事業苟因上開證據
      曝光，將遭受重大打擊及損失，亟思取回證據以平息事端
      ，但因與對方不熟識，旋即委請與黑道人士較為熟稔之藝
      人即同案被告郭桂彬代為處理，郭桂彬依上開電話號碼聯
      絡後，即與被告鄭瑞祥取得聯繫，經向鄭瑞祥探詢事情原
      委後，得知係有關盧照琴之姪女盧向榮遭受彭樟燦性騷擾
      之事件，且有錄得彭樟燦自瀆畫面為證，經郭桂彬據實回
      報上情後，彭樟燦恐自瀆錄影帶曝光，因而心生畏懼，授
      權郭桂彬全權處理並同意以金錢贖回其自瀆錄影帶等情，
      業據證人彭樟燦於原法院審理中具結證述甚詳（見原審卷
      第124頁反面至126頁、第131頁反面）。核與同案被告郭
      桂彬於警詢中所供稱：彭樟燦約伊在三立電視台辦公室見
      面，說他接到一通電話，對方表示手上有一片彭樟燦之自
      瀆光碟，問伊要如何處理，伊就叫彭樟燦約對方出來談，
      並告知如再打來，就說這件事由伊出面斡旋，過了兩天左
      右，對方就打電話給伊，經閒聊之後，伊與對方均有認識
      ，並相約在威尼斯酒店談判等語（見他字卷第12頁），均
      屬相符；從而上開事實，應堪認定。雖證人郭桂彬於原法
      院審理中翻異前詞，改稱：伊接到彭樟燦電話時，彭樟燦
      告訴伊其得罪到江湖人士，不方便在電話上說，彭樟燦是
      說他跟盧向榮的事情，他被拗，根本沒有這件事，叫我不
      要問，他沒有給我電話，也沒有給我照片，伊就跟鄭瑞祥
      聯絡，因為伊知道盧向榮是盧照琴的姪女，伊希望他用長
      輩的名義，伊才拜託鄭瑞祥去跟盧照琴講云云（見原審卷
      第179頁反面）。然查，證人郭桂彬在原審之供述，核與
      其先前在警詢中之供述，已有岐異；況且，苟若共同被告
      郭桂彬並未自彭樟燦處取得與對方聯繫之方式，且一開始
      即知悉係盧向榮與彭樟燦間之糾紛，其大可主動聯絡盧向
      榮商討解決辦法，又何需打電話予僅為盧向榮鄰居之鄭瑞
      祥問明原委，並要求其安排與盧照琴見面？此情更核與常
      理有違。參以，若非上開聯絡電話之對方即係鄭瑞祥等人
      ，該郭桂彬又如何知悉要與被告鄭瑞祥聯繫？顯見同案被
      告郭桂彬於原法院審理中所為之證述，應係事後迴護被告
      盧照琴之詞，尚難採信。
    2.同案被告郭桂彬於警詢中又指證：93年12月底（日期忘了
      ）在林口高爾夫球場，我與盧照琴見面，當天他是叫他身
      邊的小弟「阿祥」以0000000000的電話打入我的手機約我
      的；當天18時左右在球場見面，他問我跟彭恰恰的交情，
      然後告訴我彭恰恰對他的姪女盧靚黑白來，表示他很不滿
      ；後來我就代表彭恰恰跟他道歉，希望他能原諒彭恰恰；
      當時他不置可否，然後就自己在高爾夫球場練習室揮桿，
      然後留下阿祥跟我談；當時，阿祥跟我說彭恰恰對盧靚的
      不是，表示盧靚很委曲；... 後來阿祥跟我說，他手上握
      有盧靚受委曲的光碟，就是彭恰恰的自慰光碟；當時我希
      望能將大事化小，阿祥當時言下之意表示盧靚的母親家境
      不好，而且知道此事後很傷心，叫盧靚回鄉下，不要再待
      演藝圈，但回鄉後沒有收入；我聽了這對話後，就聽懂他
      的意思，就說我包個禮，我說「彭哥，現在狀況不好，身
      邊沒有錢，我希望能以300萬的禮金取回光碟，並且請彭
      恰恰登門道歉」阿祥說還要回去問盧靚母親的意見，談判
      到此結束；後來，我們又見面，阿祥說盧靚的母親問阿祥
      一千萬會不會太少，我聽了以後，警覺不對，跟我所想像
      的金額差距太大；... 後來於94年1月底，最後一次我與
      盧靚、阿祥及盧靚的朋友共七、八人在長春路威尼斯酒店
      見面；酒後盧靚說他對彭恰恰這件事很反感，向我說了一
      些抱怨的話，我就開導他；當時我內心已有打算，頂多就
      按照他們所提的金額1000萬儘速將彭恰恰這件事解決，及
      拿回光碟；後來，喝完酒要離開前，我跟阿祥說「明天會
      給你們一個圓滿的答覆」，後來我就離開云云（見偵字卷
      第72頁、第73頁）。參諸被告鄭瑞祥於檢察官偵查中坦承
      ：我說我還要回去問，沒1000萬怎麼處理，這1000萬是我
      提出來的價錢；一開始盧照琴不知道，我跟郭桂彬見第二
      次面時，盧照琴才知道，他有說讓我去處理等語（見他字
      卷第64頁）。及被告盧照琴於檢察官偵查中亦供陳：之前
      我們有在淡水球場碰到面，還有鄭瑞祥，但是他沒有時間
      跟我講，後來也沒有講；一開始鄭瑞祥去找郭桂彬，我說
      請當事人盧向榮跟彭恰恰自己去談就好云云（見他字卷第
      104頁）。則被告郭桂彬經被害人彭樟燦授權處理此事後
      ，即自93年8月間起至同年9月21日間，多次與鄭瑞祥於臺
      北市○○路威尼斯酒店、郭桂彬住處等地協商未果，期間
      被告郭桂彬並向鄭瑞祥要求與盧照琴本人見面，經被告鄭
      瑞祥應允安排二人在台北縣淡水高爾夫球場見面時，被告
      盧照琴作勢表示彭樟燦對其姪女亂來，對此很不高興等語
      ，隨即自行在練習室練習揮桿，由被告郭桂彬與鄭瑞祥進
      行談判，並詢問可否以300萬元贖回證據，被告鄭瑞祥則
      答以「此事就算一千萬元也不一定能夠解決」云云，其後
      被告郭桂彬、鄭瑞祥、盧向榮等人復相約至威尼斯酒店內
      續行協商，惟因雙方均各堅持原所提之金額，而無法達成
      共識，因此未能順利向彭樟燦取得款項等情，自可認定。
    3.被告盧向榮雖聲請詰問證人即同案被告郭桂彬，以證明：
      伊當日前往威尼斯酒店之目的係為討論友人婚禮作秀事宜
      。此部分並據證人郭桂彬在原審具結證稱：是有宜蘭的朋
      友在宜蘭結婚，而找盧向榮去唱歌云云（見原審卷第204
      頁）。然該證人在同一庭訊中亦證稱：（檢察官問：你跟
      鄭瑞祥商談的結論？）到威尼斯最後一次談判為止，那天
      出席的人有鄭瑞祥、盧向榮還有幾個我不認識的人；當時
      鄭瑞祥坐我旁邊，我們繼續洽談，對方的價額是在1000萬
      ，我們的價額是在300萬，結論是明天給他最後的答覆；
      ... 當時在要洽談時，彭樟燦一直打電話時，我要離開時
      ，我有打電話給彭樟燦說事情處理好了，是當面談的，彭
      樟燦問我說女生在不在場，我說在場；... （問：你在跟
      鄭瑞祥談到金錢的數額時，盧向榮是否在場？）在場等語
      （見原審卷第201頁背面、第204頁）。本院審酌：(1)被告
      盧向榮確於被告郭桂彬、鄭瑞祥商談上開贖回錄影帶之款
      項時在場乙節，業據證人郭桂彬於原法院審理中證述甚詳
      （見原審卷第201背面至第204頁）；(2)且被告郭桂彬與鄭
      瑞祥所商討之彭樟燦自瀆錄影帶，係由被告盧向榮所錄製
      及提供，已如前述；(3)再參諸被告鄭瑞祥迭於警詢、偵查
      及原法院審理中供稱：向彭樟燦索取1000萬元，係為供盧
      向榮退出演藝圈後之生活費等語。足徵被告盧向榮當時亦
      有參與向彭樟燦索賠1000萬元之談判，已毋庸置疑。
    4.被告鄭瑞祥客觀上確實有與代表彭樟燦出面之被告郭桂彬
      商談賠償事宜，已如前述；且雙方於談判過程中，被告鄭
      瑞祥亦有提及手上握有彭樟燦自瀆錄影帶之證據乙節，業
      據證人郭桂彬、彭樟燦分別於檢察官偵查及原法院審理中
      結證明確（見他字卷第23頁至第24頁、第126頁至第127頁
      ）。雖證人郭桂彬於原法院審理中翻異前詞，改稱：鄭瑞
      祥只說有證據，但在十月前均未提到錄影帶及光碟云云（
      見原審卷第180頁）。然查，證人郭桂彬前於警詢中已供
      稱：對方指責彭樟燦黑白來（台語），說光碟有拍到他自
      瀆的醜態，而且拍得很清楚；... 片子若賣給雜誌，至少
      可以賣好幾百萬元，伊立刻打電話給彭樟燦告知結果，彭
      樟燦說花多少錢也要把片子拿回來云云（見他字卷第12頁
      頁）；該警詢筆錄復經原法院勘驗警詢錄影帶確認無誤，
      有原法院95年3月13日勘驗筆錄可稽（見原審卷第193頁至
      第198頁）。該證人於檢察官偵查中又結證：是阿祥（指
      鄭瑞祥）跟伊說光碟之時間及內容，他有看過，就是自慰
      的光碟等語（見偵字卷第24頁）。證人郭桂彬於原法院審
      理中之翻異前供，核與渠在警詢及檢察官查中所為供證，
      全然不一；是證人即同案被告郭桂彬此部分證詞，顯係事
      後迴護之詞，不足採信。被告鄭瑞祥確實有執被害人彭樟
      燦之自瀆錄影帶，作為雙方談判之籌碼，要脅被害人付出
      相當之代價索回，亦可認定。再查：
      (1)被告鄭瑞祥雖另辯稱：伊沒有以贖回光碟或錄影帶的理
        由跟彭樟燦要錢，伊要1000萬元是要彭樟燦支付盧向榮
        賠償金云云。然觀諸被害人彭樟燦遭人聲稱握有前揭其
        裸露身體自慰畫面之情狀，縱對方未具體言明苟不配合
        處理其下場將會如何或編造其他藉口索取財物，衡情一
        般人亦當會因恐懼上開有裸露生殖器畫面之自瀆錄影帶
        外流將造成自身名譽受損，而同意配合對方所開出之鉅
        額賠償金條件，是被告鄭瑞祥向被害人彭樟燦告知上情
        ，並要求其支付賠償金之行為，縱未有其他具體惡害之
        通知，亦已足使被害人心生畏懼，至為灼然。且苟非被
        害人彭樟燦知悉對方手上握有其自瀆錄影帶或光碟等不
        名譽之證據，其豈有可能率爾同意支付鉅額款項，並立
        即向三立公司借貸、籌措資金以為賠償；是被害人彭樟
        燦於原法院審理中所結證稱：伊支付金錢之目的是為贖
        回母帶（即自慰錄影帶）乙節（見原審卷第127頁），
        核與常理相符，應堪信為真實；被告鄭瑞祥前揭所辯，
        顯屬卸責之詞，不足採信。
      (2)被告鄭瑞祥雖又否認有要求被害人彭樟燦「處理」之恐
        嚇取財犯行，辯稱：伊不知情云云。然被害人彭樟燦接
        獲上開不明人士之電話，並委請郭桂彬處理探詢原委後
        ，被告郭桂彬隨即於二、三天後，與被告鄭瑞祥取得聯
        繫，且被告鄭瑞祥亦明確告知要求彭樟燦需支付1000萬
        元予盧向榮作為賠償金，雙方即開始協商，被告鄭瑞祥
        並未曾否認其欲找彭樟燦索取錢財一事等情，業據證人
        郭桂彬於偵查中及原審結證在卷（見他字卷第23頁、第
        24頁，原審卷第180頁）。基此，得見被告鄭瑞祥顯然
        知悉，並有參與前揭撥打電話及交付信件予彭樟燦之恐
        嚇取財犯行無誤。
      (3)是被告鄭瑞祥有恐嚇取財之故意及不法所有意圖，應可
        認定。
    5.被告盧向榮與被告鄭瑞祥間有犯意之聯絡及行為之分擔：
      被告盧向榮雖否認此部分犯行，辯稱：伊均不知情，也未
      將自瀆錄影帶外流云云。然觀諸被害人彭樟燦遭被告盧向
      榮錄製自瀆錄影帶一事本屬私密，原本僅有被告盧向榮一
      人方始得知，則苟非被告盧向榮輾轉透過其母蔡金告知
      被告鄭瑞祥及盧照琴二人，其等實無由知悉並藉以要脅被
      害人。再參諸被告郭桂彬與被告鄭瑞祥談判1000萬元賠償
      金之期間，被告盧向榮亦曾到場參與，已如前述；則苟非
      被告盧向榮同意被告鄭瑞祥得以自瀆錄影帶向被害人彭樟
      燦換取贖金，被告鄭瑞祥亦無法獨自履行此交換條件，顯
      見被告盧向榮應知悉並參與被告鄭瑞祥前揭恐嚇取財犯行
      ，甚明。是被告盧向榮辯稱：伊不知情云云，應屬臨訟卸
      責之詞，委無足採。
    6.被告盧照琴雖亦辯稱：伊對本案全不知情，伊並未恐嚇取
      財云云。惟查：
      (1)證人彭樟燦於原法院審理中證稱：郭桂彬接到伊之訴求
        時，有先說要去瞭解一下，隔大約一、二天，就告訴伊
        「瘋琴」（指盧照琴）是何人、其姪女是誰、及影帶內
        容；... 因為伊收到的訊息是母帶在盧照琴手上，是郭
        桂彬告訴伊的，所以包括之前在中山足球場那個人（指
        阿忠）跟伊說要去找盧照琴處理云云綦詳（見原審卷第
        12 6頁反面、第128頁反面）。顯見被告郭桂彬受彭樟
        燦委託查詢上情後，其回報打聽出手上握有自瀆錄影帶
        之證據所指之「對方」即為被告盧照琴本人。
      (2)同案被告郭桂彬與鄭瑞祥商談期間，被告郭桂彬尚透過
        被告鄭瑞祥之安排，與被告盧照琴於淡水高爾夫球場見
        面，被告盧照琴當場尚有表達對彭樟燦欺負盧向榮之事
        不滿等情，業據被告郭桂彬、鄭瑞祥、盧照琴供陳不諱
        （見他字卷第19頁、第59頁、第94頁、第104頁、第203
        頁，原審卷第70頁、第165頁、第181頁背面、第207頁
        ）。基此，由此益徵被告盧照琴對被告鄭瑞祥與郭桂彬
        正在協商彭樟燦與盧向榮間之糾紛乙節，亦知之甚詳。
      (3)被告盧照琴雖另否認其認識綽號「阿忠」之男子云云。
        然被害人彭樟燦在原審已具結證稱：伊於93年9月22日
        晚間9時許，與被告盧向榮聯絡相約在台北市○○路○段
        49號三德飯店門口，商談取回錄影帶相關事宜，被告盧
        向榮坐上彭樟燦所駕之車後即開始哭泣，並告知彭樟燦
        有其叔盧照琴派遣護衛之車輛在後尾隨，被害人彭樟燦
        乃囑其打電話給跟蹤車內綽號「阿忠」之男子，要求對
        方不動手才願意商談，經「阿忠」應允後，雙方將車子
        開至台北市○○街與民族西路交會處之中山足球場，「
        阿忠」即請盧向榮下車另乘其他車輛，並坐上伊車輛右
        前座詢問「你付多少錢出去了？」，經告以「已付1500
        萬元給郭桂彬」，綽號「阿忠」之男子乃告知「郭桂彬
        根本沒有處理」，要伊直接找「盧照琴」解決云云（見
        原審卷第127頁）。參諸，被告盧向榮於檢察官偵查及
        原法院審理中亦均供稱：當時我叔叔叫我不要跟任何人
        聯絡，只跟我說有危險可以打電話叫「阿忠」保護我，
        1500萬元的事是「阿忠」跟彭樟燦單獨談的等語（見他
        字卷第207頁，原審卷第171頁反面）。則被告盧照琴與
        綽號「阿忠」之男子間應屬熟識無誤；而苟綽號「阿忠
        」之男子並非被告盧照琴指使前往與彭樟燦接洽之人，
        其非僅無由知悉上情，更遑論得以代替被告盧向榮與彭
        樟燦單獨進行商談。得徵被告盧照琴應係知悉彭樟燦交
        付郭桂彬1500萬元後，指派「阿忠」前往告知上情，並
        請其傳達往後被告盧照琴將親自與被害人彭樟燦商談索
        款事宜，要求其勿再經手郭桂彬甚明。
      (4)參以，被告盧向榮、鄭瑞祥均係由被告盧照琴處知悉被
        告郭桂彬已向彭樟燦收受1500萬元，被告鄭瑞祥尚且擔
        心其遭被告盧照琴誤會予被告郭桂彬朋分前開贓款乙情
        ，業據被告盧向榮、鄭瑞祥於偵查及原法院審理中供述
        甚詳（見他字卷第59頁、第207頁，原法院卷第174頁反
        面、第209頁反面、第210頁）。益見被告盧照琴對於上
        開彭樟燦、郭桂彬及鄭瑞祥商談之過程與結果均能立即
        掌握消息，並對渠等動態知之甚詳，且依據被害人彭樟
        燦所稱其係將支付被告郭桂彬1500萬元之事告知綽號「
        阿忠」之男子，則苟非經「阿忠」轉知上情，被告盧照
        琴又如何得以知悉，由此益見綽號「阿忠」之男子應係
        受被告盧照琴指使前往與彭樟燦接洽此事之人無誤。綜
        上諸情參互以析，被告盧照琴非僅知悉被告鄭瑞祥正與
        被告郭桂彬洽談贖回自瀆錄影帶乙事，且於協商過程中
        與被告郭桂彬本人見面，並曾指派綽號「阿忠」陪同被
        告盧向榮前往與被害人彭樟燦商談，及告知彭樟燦往後
        直接找被告盧照琴本人處理等各節，在在均可得見被告
        盧照琴亦有參與被告鄭瑞祥、盧向榮前揭恐嚇取財犯行
        ，已彰彰甚明。
      (5)被告盧照琴與被告盧向榮、鄭瑞祥就前開恐嚇取財犯行
        間有犯意之聯絡，同可認定。
    7.至於，關於被害人彭樟燦另曾指述：伊曾於三立公司（址
      設台北市○○區○○路1段159號）樓下接獲不詳姓名男子
      交付一紙信封，內有翻拍自前揭錄影帶之裸體自瀆相片一
      張，並在信封上留有一組電話號碼乙節。經遍閱全卷，並
      查無其他相關資料足為佐證，揆諸最高法院52年台上字第
      1300號判例意旨，尚難執該被害人彭樟燦此部分之片面指
      述，即為被告等不利之認定。
  (三)關於被告盧照琴接續向彭樟燦恐嚇取財1000萬元部分：
    1.被害人彭樟燦因接獲綽號「阿忠」男子之轉告，要求其與
      被告盧照琴接洽後，乃於93年9月下旬某日，經友人陳國
      華介紹吳家康出面與被告盧照琴斡旋，彭樟燦並同意給付
      吳家康五百萬元酬勞，吳家康即透過陳長德之居間而與被
      告盧照琴取得聯繫，雙方相約於翌日下午3時許，至嘉義
      縣水上鄉粗溪村20之177號2樓嘉義縣體育會盧照琴之辦公
      室內見面，並於93年10月初某日，由被害人彭樟燦攜帶現
      金五百萬元、與吳家康及其不知情之友人徐英博共同駕車
      前往上址嘉義縣體育會，途中彭樟燦先行支付100萬元以
      酬謝吳家康，至被告盧照琴辦公室後，被告盧照琴要求與
      彭樟燦單獨洽談，彭樟燦即告知願支付其1500萬元，經被
      告盧照琴同意後，被害人彭樟燦即先行交付400萬元現金
      ，並返回臺北籌措其餘款項，迄於93年10月6日，被害人
      彭樟燦再攜帶現金500萬元，由吳家康、徐英博陪同，由
      台北市松山機場搭乘立榮航空公司B7-0979號班機至嘉義
      縣水上機場，彭樟燦並於登機前，在松山機場休息室內支
      付吳家康200萬元，到達嘉義縣後，被告盧照琴之司機乃
      將渠等三人載往嘉義縣番路鄉新福村第三農場24號棕梠湖
      高爾夫球場附近之餐廳，彭樟燦並依約再交付被告盧照琴
      300萬元現金，盧照琴並承諾將儘速約盧向榮共同出面解
      決此事；惟被告盧照琴並未將彭樟燦交付金錢乙事據實告
      知被告盧向榮，僅向被告盧向榮索取自瀆錄影帶及光碟，
      被告盧向榮因所拍攝之自瀆錄影帶為三倍速方式製作，為
      避免盧照琴或彭樟燦無法讀取錄影帶內容，且方便渠等確
      認錄影帶所錄製之情節，遂於同年10月6日下午1時50分許
      ，在台北縣汐止市其住處內（正確地址不詳），另節錄自
      瀆錄影帶重要片段另以光碟燒錄，並於數日後，將自瀆光
      碟、錄影帶及彭樟燦前所傳送之行動電話簡訊翻拍照片五
      紙一併交予被告盧照琴；迨至93年12月14日，彭樟燦至南
      投縣參加選舉造勢晚會，行前於三立公司辦公室內，將其
      與被告盧照琴約定之最後一筆300萬元現金及500萬元支票
      之尾款交予吳家康，委其帶到上址嘉義縣體育會轉交給盧
      照琴，惟被告盧照琴向吳家康表示只願收取現金300萬元
      ，另一紙500萬元支票則交由吳家康返還彭樟燦，被告盧
      照琴收受上開款項後，旋於當日下午5時許，電詢被害人
      彭樟燦可否將自慰錄影帶及光碟交予吳家康，經彭樟燦應
      允後，被告盧照琴即將一只以膠帶纏繞之牛皮紙袋（內有
      彭樟燦自瀆錄影帶一卷、自瀆光碟一片及五張手機簡訊翻
      拍照片）交予吳家康攜至臺北，吳家康隨即於當日晚間10
      時許，與被害人彭樟燦相約在國道三號高速公路西湖休息
      站見面，並當場將該牛皮紙帶交付予其收受等情，業據被
      告盧照琴於警詢、檢察官偵查及原法院審理中供承在卷（
      見他字卷第91頁、第107頁，原審卷第70頁）。核與證人
      彭樟燦、吳家康、盧向榮在迭次偵審中供證之情節相符（
      見他字卷第68頁至第71頁、第76頁、第125頁至第128頁、
      第133頁至第136頁、第202頁，原審卷第125頁、第128頁
      背面'第129頁、第133頁背面至第135頁、第172頁背面至
      第173頁背面）；並有行動電話簡訊翻拍相片五紙及立榮
      航空空司93年10月6日旅客艙單一份附卷可稽（見他字卷
      第166頁），復有承辦檢察官至彭樟燦住處搜索扣案之自
      瀆錄影帶一卷、自瀆光碟一片可資佐證。是被告盧照琴確
      曾向被害人彭樟燦先後收受共計1000萬元之現金，並依約
      交付自瀆錄影帶及光碟予彭樟燦等情，已堪認定。
    2.次查，被害人彭樟燦交付前揭款項予被告盧照琴之目的係
      為贖回其自瀆錄影帶及光碟，且上開金額是由被告盧照琴
      所決定乙節，業據其於原法院審理中結證陳稱：伊認為是
      不堪入目的東西，前面已經付掉這麼多錢，唯一目的就是
      要把錄影帶拿回來；... 第一次見面時，伊有跟盧照琴表
      明希望取回母帶云云（見原審卷第128背面、129頁）。顯
      見被害人彭樟燦歷次交付款項之目的均係意在贖回其自瀆
      錄影帶，而非為賠償被告盧向榮之精神損失甚明。參以，
      被告盧照琴收受前揭款項後，並未告知或轉交予被告盧向
      榮乙節，業據其供陳不諱（見原審卷第168頁背面）；是
      被告盧照琴於原法院審理中所辯：彭樟燦拿錢之目的係作
      為其與盧向榮之和解金云云，即非可採。被害人彭樟燦支
      付前開款項係供作贖回其自慰錄影帶之對價乙節，亦堪認
      定。
    3.被告盧照琴雖又辯稱：是彭樟燦自己主動找吳家康要求伊
      幫忙，收這筆錢是請伊幫忙之走路工，並非恐嚇取財云云
      。然查，本案被害人彭樟燦係因從被告郭桂彬及綽號「阿
      忠」之男子處獲知其自瀆錄影帶在被告盧照琴手上，方委
      託吳家康前往與盧照琴接洽處理，並因此同意支付前揭款
      項乙節，業據該被害人彭樟燦於原法院審理中結證甚詳（
      見原審卷第128反面）。基此，得見被害人彭樟燦支付前
      揭款項係用以贖回被告盧照琴手上之自瀆錄影帶，而非如
      被告盧照琴所稱係請其幫忙洽談與被告盧向榮和解之酬勞
      甚明。參以，被告盧照琴前即知悉被告鄭瑞祥與被告郭桂
      彬洽談贖回自瀆錄影帶未果乙事，且其後又指派綽號「阿
      忠」陪同被告盧向榮前往與被害人彭樟燦商談，並告知彭
      樟燦往後直接找被告盧照琴本人處理等各節，均已如前述
      ，益徵被告盧照琴應係承前之恐嚇取財犯意，利用被害人
      彭樟燦係因恐其名譽及演藝事業苟因上開證據曝光，將遭
      受重大打擊，亟思取回證據以平息事端之畏懼，接續向被
      害人彭樟燦索取錢財甚明。
  (四)關於被告盧向榮接續向彭樟燦恐嚇取財900萬元部分：
    1.被告盧向榮與被害人彭樟燦二人，於93年11月15日，相約
      在三立公司前揭樓彭樟燦辦公室內進行商談時，被告盧向
      榮拿出一紙事先寫好之同額借據要求被害人彭樟燦簽名，
      並提供駕照影本以資為證，且要求彭樟燦另開立發票日分
      別為93年11月30日、同年12月30日及94年1月30日金額分
      別為900萬元、500萬元、400萬元之商業本票三紙予被告
      盧向榮供擔保，迨至同年11月30日上午10時許即上揭900
      萬元本票到期日屆至時，被害人彭樟燦攜帶900萬元現金
      ，駕車在臺北市○○○路、建國南路口搭載被告盧向榮，
      一同前往桃園市與不知情之盧向榮母親蔡金會合後，共
      同至桃園市○○○路某不知名汽車旅館內，由被害人彭樟
      燦當場將現金900萬元交給被告盧向榮，並由彭樟燦向蔡
      金表示歉意，以換回上揭900萬元面額之本票，被告盧
      向榮並同意轉知被告盧照琴其已自彭樟燦處取得1800萬元
      ，且願陪同彭樟燦向被告盧照琴取回自瀆錄影帶及光碟等
      情，業據被告盧向榮於警詢、檢察官偵查及原法院審理中
      供述不諱（見他字卷第116頁、第212頁、第270頁、第272
      頁，原審卷第71頁背面、第132頁背面、第218頁）。核與
      證人即被害人彭樟燦在原審到庭證述之情節相符，復有彭
      樟燦所簽發之借據一紙，及到期日為93年12月30日、94
      年1月30日，票號774304號、774305號之本票影本二紙附
      卷可憑（見他字卷第85頁、第86頁）；此部分事實，應無
      疑義。
    2.次查，被害人彭樟燦於93年12月1日，由松山機場搭乘立
      榮航空公司B7-0965號班機至嘉義水上機場，翌日與被告
      盧向榮相約在嘉義市○○○路369號皇嘉飯店見面，欲由
      盧向榮向盧照琴取回自慰錄影帶及光碟，並另行與吳家康
      相約至前開飯店，欲向被告盧照琴取回上揭錄影帶及光碟
      ，惟吳家康到達上開飯店，見彭樟燦私下與盧向榮相約談
      判，遂心生不滿，先行離去，並與盧照琴依約至嘉義市消
      防隊附近餐廳見面後告知上情，被害人彭樟燦與被告盧向
      榮亦尾隨趕至上開地點，本欲由被告盧向榮出面向被告盧
      照琴取回前揭自瀆錄影帶及光碟，詎被告盧照琴見狀後勃
      然大怒，指責彭樟燦未依照約定行事，拒絕返還自瀆錄影
      帶及光碟，並要求渠等離去等情，亦據證人彭樟燦、吳家
      康分別於原法院審理中到庭證述甚詳（見原審卷第128頁
      、第129頁背面、第135頁背面、第136頁）。即被告盧向
      榮亦自承當日前往皇嘉飯店之目的係為幫彭樟燦向被告盧
      照琴取回自瀆錄影帶等情（見他字卷第208頁，原審卷第
      173頁、第174頁）；上開事實，亦堪以認定。
    3.再查，被害人彭樟燦同意支付被告盧向榮前揭900萬元款
      項，並簽發1800萬元之本票及借據，係因被告盧向榮主動
      至其三立公司辦公室，聲稱願意負責其向被告盧照琴取回
      自瀆光碟及錄影帶，且需將1800萬元之本票及借據出示予
      被告盧照琴觀看，方能順利取回母帶，如不給錢，渠等二
      人均會有危險云云，因被害人彭樟燦唯恐已多次支付鉅額
      款項後，猶未能順利取回母帶，不得已方同意配合被告盧
      向榮上述條件，且被告盧向榮與其商談之過程中，二人均
      未曾隻字提及上開款項係供作被告盧向榮之精神賠償金乙
      節，業據被害人彭樟燦於原法院審理中證述歷歷（見原審
      卷第128頁至第131頁、第133頁）。且上開自瀆錄影帶之
      內容，客觀上似難認被告盧向榮於錄製當時有遭受被害人
      彭樟燦所為強暴、脅迫或其他違反意願之強制猥褻犯行，
      甚且尚有以積極之肢體動作引發彭樟燦性慾後，配合其自
      瀆之行為乙情，均已詳如前述；參以被害人彭樟燦主觀上
      亦未認其對被告盧向榮所為係屬性侵害之不法犯行，則衡
      諸被害人彭樟燦當時已因亟欲贖回自瀆錄影帶而四處借貸
      籌措資金之經濟狀況，其豈有再主動提議要給付被告盧向
      榮900萬元之理。是被告盧向榮辯稱：上開款項是彭樟燦
      主動給伊之精神賠償云云，核與常理有違，委不足採；應
      以被害人彭樟燦前揭所言，較為可信。
    4.被告盧向榮與同案被告鄭瑞祥、盧照琴恐嚇取財未果後，
      因得知被告盧照琴正與彭樟燦洽談贖回自瀆錄影帶之事，
      隨即藉機向被害人彭樟燦索取900萬元款項，益徵被告盧
      向榮應係承前恐嚇取財之犯意，利用被害人彭樟燦擔心其
      自瀆錄影帶外流將造成名譽損害之畏懼心理，且稱如不給
      錢，將會有危險云云，以此惡害通知，再次向被害人彭樟
      燦恐嚇取財，其主觀上應有不法所有之意圖，亦可認定。
    5.被告盧向榮在本院雖聲請與被害人彭樟燦同往法務部調查
      局測謊。惟據法務部調查局以95（按此處應係96之誤）年
      4 月27日調科參字第09600175860號函略以：被告盧向榮
      自述曾患有心臟病、精神疾病，並曾於忠孝醫院就診，而
      未予測試云云（見本院卷(一)第293頁）；又以：96年5月14
      日調科參字第09600201850號函略以：依最高法院92年台
      上字第3822號判決，「形式上若符合測謊基本程式要件，
      包括：(一)經受測人同意配合，並已告知得拒絕受測，以減
      輕受測者不必要之壓力；(二)測謊員須經良好之專業訓練與
      相當之經驗；(三)測謊儀器品質良好且運作正常。(四)受測
      人身心及意識狀態正常；(四)測謊環境良好，無不當之外力
      干擾等要件; 即賦予證據能力... 」。其次，測謊係透過
      測謊儀器記錄受測者的膚電反應GSR、心跳、血流量變化
      及呼吸等生理反應，進而依據相關生理圖形研判受測者是
      否說謊。本案當事人於測前會談表示曾患有心臟病、精神
      疾病，並曾於忠孝醫院就診。測謊人員僅能就形式上審查
      受測人是否身心狀態正常。無法就其敘述之病史、徵狀進
      行實質審查，進而瞭解其確實之健康狀況。而心臟病、高
      血壓、精神疾病等對於受測者依病情深淺有不同程度之影
      響，至於影響為何、影響多少難以瞭解，故常做為測謊的
      限制條件。若冒然對心臟病、高血壓患者施測，除有安全
      上顧慮外，所得之圖形未必是正常生理反應，故當事人既
      已自述患有心臟疾病、高血壓等心血管疾病者，認不宜施
      予測謊鑑定等語（見本院卷(一)第314頁）。本院因認不宜
      對被告盧向榮測謊，併此敘明。
  (五)關於被告郭桂彬詐欺取財部分：
    1.被害人彭樟燦向三立公司調借500萬元後，旋於93年8月23
      日以三立公司名義在台北市○○路421號富邦銀行松山分
      行匯出500萬元至國泰世華銀行忠孝分行郭桂彬之妻高瑞
      麗帳號000000000000號帳戶內，其後又向三立公司以預支
      未來二年薪資方式籌措資金，於同年9月14日，攜帶向三
      立公司預支由富邦銀行松山分行提領之現金500萬元至被
      告郭桂彬位於台北市○○區○○街247號2樓住處交付之，
      再於同年9月21日，持向三立公司支領之現金500百萬元至
      被告郭桂彬住處交付，計先後交付被告郭桂彬1500萬元款
      項之事實，業據證人彭樟燦在原審到庭證述在卷（見原審
      卷第124頁背面、第126頁背面）；並有三立公司開具之領
      款明細一份、三立公司請款單三紙、富邦銀行匯款委託書
      一份、存摺類存款取款憑條、客戶提存紀錄單各二份、及
      高瑞麗上開帳戶之銀行交易明細資料一份在卷足憑（見他
      字卷第40頁、第41頁、第157頁至第163頁，偵查卷第50頁
      至第55頁、第79頁至第85頁）。即被告郭桂彬於警詢、偵
      查及原法院審理中亦迭次坦承，確有分三次共向彭樟燦收
      受1500萬元之事實（見他字卷第21頁、第24頁、第203 頁
      ，原審卷第70頁背面）。此部分事實，應無疑義。
    2.而被告郭桂彬向被害人彭樟燦佯稱以與被告鄭瑞祥談妥贖
      回錄影帶之對價，多次要求彭樟燦交付其現金，先後向之
      詐得1500萬元款項之事實，業據證人彭樟燦於原法院審理
      中證述甚詳（見原審卷第126頁反面、第127頁）。又被告
      郭桂彬、鄭瑞祥經多次協商後，終因雙方各堅持原所提之
      金額，而未能達成共識，被告郭桂彬當無法順利為彭樟燦
      取回自瀆錄影帶乙節，亦已詳如前述。被告郭桂彬雖辯稱
      ：這些錢是伊與彭樟燦投資購買陽明山房子所用，與本案
      無關云云。然查：
      (1)被告郭桂彬於警詢中先稱：其與彭樟燦投資購入台北市
        ○○路61號1樓房屋，房價為2800 萬元，由彭樟燦出資
        1500萬元，並以彭樟燦名義向銀行貸款2150萬元，且該
        屋於93年9月23日過戶登記至彭樟燦名下，雙方並約定
        投資總價款為3650萬元，出售價金如超過，利潤將由兩
        人均分云云（見他字卷第15頁）。其後於偵查中則改稱
        ：房價為2260萬元等語（見他字卷204頁）。嗣於原法
        院審理中則又改稱：伊向彭樟燦收1500百萬元之用途是
        由其出資，伊負責操盤買陽明山菁山路法拍屋，這1500
        萬元用以支付房屋頭款及裝潢，以利日後轉手賺錢，房
        價係2600萬元云云（見原審卷第70頁背面）。是被告郭
        桂彬就前揭房屋之總價若干乙節，前後供述顯不一致，
        且始終未能對其與彭樟燦間就該房屋之投資分攤比例、
        及轉售利潤為何等投資計畫之細節為明確交待，所辯是
        否真實，已容懷疑。
      (2)再觀諸被告郭桂彬於原法院審理中，經檢察官詢問有關
        向彭樟燦收受1500萬元款項之資金流向時，僅據其供稱
        ：93年8月23日收到彭樟燦所交付第一筆500萬元款項是
        用來支付付款銀行為國泰世華銀行忠孝分行，票期93年
        8月25日、票號AQ0000000號、票面金額226萬元之票款
        ．是伊開立給台北夢想家公司的購屋款；另一筆是票號
        AQ0000000號、票期93年9月1日、票面金額22萬元，是
        給仲介公司的房屋佣金；反正就是錢給伊，伊全部用在
        買這個房子，這本支票就是用來支付房屋款跟裝潢款；
        （檢察官問：8月26日帳戶內現金支出20萬元之流向？
        ）花用；（問：8月27日，100萬元支票之流向？）伊不
        記得這些，反正就是自己花用，如果檢察官認為伊有罪
        就直接判伊有罪好了；（問：國泰世華銀行帳戶從8月
        27日到9月10日帳戶內有四筆支票兌現之資料，這些支
        票分別是交付給何人支用？）第一張9月1日22萬元是台
        北夢想家；第二張100萬元，伊記得是要換本票，要去
        標房子；第三張90萬元應該是伊之應付帳款，何帳款伊
        不曉得，但不是買房子的錢；第四張50萬元是伊開出的
        ，應該是伊其它的應付帳款；（問：彭樟燦在8月23日
        所存入之500萬元在9月10日就已經被你提領花用，你說
        的226萬元的支票，是在9月15日才提示兌現，所以這
        500萬元並不是花在購屋？）到目前為止，只要帳戶有
        錢進來，伊就會去軋，伊對錢沒有精確的管理云云（見
        原審卷第212頁至216頁背面）。而無法明確交待該1500
        萬元係如何使用於前揭投資購屋上，由此益徵被告郭桂
        彬收受之前揭1500萬元款項，尚非全數供作購買前揭房
        屋之支出，而有大部分係供己花費使用甚明。
      (3)既稱「與彭樟燦之合夥投資購屋」，理應雙方各有出資
        方符情理；乃本案中僅見被害人付款，而未見被告郭桂
        彬提出任何款項，亦顯與事理有違。再查，以被告郭桂
        彬所稱前揭與彭樟燦之合夥投資購屋計畫中，均未見雙
        方約定被告郭桂彬需為如何之出資或負擔如何之義務，
        僅單方面由彭樟燦購屋、支付價金及辦理銀行貸款等出
        資義務，此核與一般共同投資購屋轉售牟利之情形亦有
        未合。從而，證人彭樟燦於原法院審理中所證稱：伊並
        未跟郭桂彬談及要購買菁山路之房地，亦未因此目的交
        付金錢，是因被告郭桂彬告訴伊他幫伊處理事情，伊也
        必須幫他，他喜歡菁山路61號之房子，因額度不夠，希
        望能用伊名義先購買，以提高貸款額度，等房屋買賣完
        成，再過戶給他等語（見原審卷第127頁）；核與常理
        無違，應較堪信為真實。足認上開房屋應係被告郭桂彬
        購買後，因自身資金不足，要求以彭樟燦名義向銀行辦
        理貸款，並為確保彭樟燦之權益，暫將該屋登記於彭樟
        燦名下無誤；被告郭桂彬辯稱：上開款項是供渠等共同
        投資購屋所用云云，顯係臨訟編撰之詞，不足採信。
      (4)至於被告所稱：有雇請工人裝修購得之房屋云云，縱為
        屬實，亦不足影響上揭認定。是本院認為尚無就被告郭
        桂彬所辯「伊有雇請工人裝修購得房屋」乙節，並無另
        為調查之必要。
    3.被告郭桂彬雖又辯稱：伊已將事情處理掉了云云。然查，
      事實上被告郭桂彬並未曾為被害人取回自瀆錄影帶；且被
      害人於此時之後，仍轉託他人與盧照琴洽商，並另為支付
      款項，又自己亦另與盧向容相商，並簽發本票及支付款項
      ，已如前述。則被告郭桂彬所辯：伊已將事情處理掉了等
      語，自非屬實，而無足採。
    4.綜上所述，被告郭桂彬既未與被告鄭瑞祥就贖回錄影帶之
      代價達成共識，且被害人彭樟燦支付被告郭桂彬1500萬元
      款項之用途亦非為與其合作投資購屋，均已如前述，顯見
      被告郭桂彬應係為向被害人彭樟燦索取金錢，而藉機編造
      上開藉口，其主觀上應有不法所有之意圖，至為灼然。
  (六)綜上所述，本件事證已臻明確，被告等犯行均洵堪認定，應
    依法論科。
三、論罪法條：
  (一)按行為後法律有變更者，適用行為時之法律，但行為後之法
    律有利於行為人者，適用最有利於行為人之法律，修正後刑
    法第2條第1項定有明文。此條規定係規範行為後法律變更所
    生新舊法律比較適用之準據法，本身尚無新舊法比較之問題
    ，於新法施行後，應一律適用新法第2條第1項之規定，為「
    從舊從輕」之比較，先予敘明。再按本次法律變更，比較時
    應就罪刑有關之共犯、未遂犯、想像競合犯、牽連犯、連續
    犯、結合犯，以及累犯加重、自首減輕暨其他法定加減原因
    （如身分加減）與加減例等一切情形，綜其全部罪刑之結果
    而為比較（最高法院95年5月23日95 年度第8次刑庭會議決
    議參照）。又被告行為後，刑法業於94年2月2日經總統以華
    總一義字第09400014901號令修正公布，並於95年7月1日施
    行。其中：
    1.於94年1月7日修正公布並於95年7月1日施行之新刑法第33
      條第5款規定：「主刑之種類如下：五罰金：新臺幣1,000
      元以上，以百元計算之」。刑法施行法第1條之1規定：「
      中華民國94年1月7日刑法修正施行後，刑法分則編所定罰
      金之貨幣單位為新臺幣。94年1月7日刑法修正時，刑法分
      則編未修正之條文定有罰金者，自94年1月7日刑法修正施
      行後，就其所定數額提高為三十倍。但72年6月26日至94
      年1月7日新增或修正之條文，就其所定數額提高為三倍。
      」。經比較修正前、後關於科處罰金刑之最低刑度規定，
      自應以被告行為時之修正前法律較有利於被告。
    2.刑法第56條連續犯之規定，業於94年1月7日修正公布刪除
      ，並於95年7月1日施行，則被告郭桂彬之犯行，因行為後
      新法業已刪除連續犯之規定，此刪除雖非犯罪構成要件之
      變更，但顯已影響行為人刑罰之法律效果，自屬法律有變
      更，依新法第2條第1項規定，比較新、舊法結果，以適用
      行為時法律即舊法論以連續犯，較有利於被告（最高法院
      95 年第8次刑事庭會議決議參照）。
    3.新舊法比較結果，以修正前刑法之有關規定較有利於被告
      等，依新修正刑法第2條第1項前段之規定，自應適用修正
      前刑法之有關規定。
    4.至於：
      (1)刑法第28條共犯之規定，於94年1月7日修正、95年7月1
        日施行前之規定為：「二人以上共同實施犯罪之行為者
        ，皆為正犯」，現行刑法之規定則為：「二人以上共同
        實行犯罪之行為者，皆為正犯」，揆諸本條之修正理由
        係為釐清陰謀共同正犯、預備共同正犯、共謀共同正犯
        是否合乎本條規定之正犯要件。而本案被告等恐嚇取財
        未遂部分之行為，均屬實行犯罪行為之正犯；無論依修
        正前或修正後之刑法均屬共同正犯，對於被告並無「有
        利或不利」之影響，應無適用修正後刑法第2條第1項之
        規定比較新舊法之問題，應逕適用新修正刑法之規定。
      (2)新修正之刑法第25條第2項關於未遂犯處罰規定，其修
        正僅係將修正前刑法第26條前段規定移置於第25條第2
        項，其實質內容並無改變，尚不涉新舊法之比較適用，
        故被告鄭瑞祥部分未遂犯之處罰，應逕依新修正刑法第
        25條第2項之規定減輕其刑。
      (3)新刑法第47條雖將舊刑法修正限制為受徒刑之執行完畢
        ，或一部之執行而赦免後，五年以內「故意」再犯有期
        徒刑以上之罪者，始成立累犯。但上述新舊法之規定，
        對於本件被告郭桂彬之「故意」犯罪，亦無所謂「有利
        或不利」之情形。依上說明，應無適用修正後刑法第2
        條第1項之規定比較新舊法適用之問題。
  (二)核被告盧向榮、盧照琴所為，均係犯刑法第346條第1項之恐
    嚇取財罪。被告鄭瑞祥所為，係犯同法第346條第3項、第1
    項之恐嚇取財未遂罪。被告郭桂彬所為，則係犯刑法第339
    條第1項之詐欺取財罪。
  (三)被告盧向榮、盧照琴、鄭瑞祥及綽號「阿忠」之成年男子就
    前開向被害人彭樟燦恐嚇取財1000萬元未遂之犯行間，有犯
    意之聯絡及行為之分擔，應為共同正犯。至被告盧向榮、盧
    照琴於其後自行向被害人彭樟燦索款1000萬元及900萬元部
    分，則分屬其個人所為之恐嚇取財犯行。
  (四)被告郭桂彬先後兩次向被害人彭樟燦詐欺犯行，時間密接，
    所犯構成要件相同之罪名，顯係基於概括犯意而為之，為連
    續犯，應依修正前刑法第56條之規定，以一罪論，並依法加
    重其刑。
  (五)次按連續犯之成立，除主觀上須基於一個概括之犯意外，客
    觀上須先後數行為，逐次實施而具連續性，侵害數個同性質
    之法益，其每一前行為與次行為，依一般社會健全觀念，在
    時間差距上，可以分開，在刑法評價上，各具獨立性，每次
    行為皆可獨立成罪，構成同一之罪名，始足當之；如數行為
    於同時同地或密切接近之時地實施，侵害同一之法益，各行
    為之獨立性極為薄弱，依一般社會健全觀念，在時間差距上
    ，難以強行分開，在刑法評價上，以視為數個舉動之接續施
    行，合為包括之一行為予以評價，較為合理，則屬接續犯，
    而為包括之一罪（最高法院86年台上字第3295號判決要旨參
    照）。本件被告盧向榮、盧照琴係與被告鄭瑞祥共同向被害
    人彭樟燦恐嚇取財後，因被告鄭瑞祥與被告郭桂彬談判遲遲
    未獲共識，且因被告郭桂彬另行起意向彭樟燦詐騙該筆款項
    ，被告盧照琴乃續指使綽號「阿忠」之男子轉知被害人彭樟
    燦直接與之處理，經被害人彭樟燦委由吳家康陪同前往洽談
    後，復向之索取1000萬元，被告盧向榮亦係承前之同一恐嚇
    取財犯意，向被害人索款，核其等二人前揭數個舉動，均係
    於密切接近之時地實施，所侵害者亦屬同一法益，各行為之
    獨立性亦極為薄弱，顯各係承前之恐嚇取財犯意接續為之，
    應均屬接續犯。
  (六)被告郭桂彬前曾因妨害兵役罪，經臺灣臺北地方法院於92年
    2月27日以91年度訴字第1323號判處有期徒刑4月，於92年3
    月24日判決確定，而於同年4月25日易科罰金執行完畢，有
    本被告前案紀錄表可參，其於前案執行完畢後五年內，再犯
    本件有期徒刑以上之罪，為累犯，應依刑法第四十七條之規
    定加重其刑，並遞予加重之。
  (七)被告鄭瑞祥已著手實施恐嚇取財之構成要件行為而未遂，應
    依新修正刑法第25條第2項之規定，減輕其刑。
四、原審認被告等罪證明確予以論罪科刑，固非無見。惟查：(一)
    被告行為後，刑法業於94年2月2日經總統以華總一義字第09
    400014901號令修正公布，並於95年7月1日施行；原審未及
    為新舊法之比較，自有未洽。(二)被告鄭瑞祥之犯罪時間在96
    年4月24日以前，所為雖係犯刑法第346條第1項之恐嚇取財
    罪，然經宣告之刑未逾有期徒刑1年6月，合於減刑條件，原
    審未及審酌，亦有未當。被告四人之之上訴意旨否認犯罪，
    雖均無理由，然原判決關於盧向榮、盧照琴、鄭瑞祥、郭桂
    彬部分既有前述之可議，仍屬無可維持，應由本院將原判決
    關於盧向榮、盧照琴、鄭瑞祥、郭桂彬部分均撤銷改判。爰
    審酌被告四人犯罪之動機，均在謀取不法財物，其等犯罪之
    手段，分別所得財物之金額，對被害人所造成之損害；及被
    告盧向榮前無犯罪前案之素行，本案雖起始自被告盧向榮錄
    製之自瀆錄影帶，然究其緣由則係因被告盧向榮不堪被害人
    彭樟燦之不當騷擾致心生不滿，而欲藉被害人之自瀆錄影帶
    謀取金錢上之補償，所為固屬違法，惟尚難認有極其重大之
    惡性；被告盧照琴、鄭瑞祥利用被害人彭樟燦身為演藝人員
    ，因恐自瀆錄影帶之醜態曝光將使其名譽及演藝事業受到重
    大打擊之機會，藉之恫嚇謀圖私利，使被害人身心長期間受
    致煎熬折磨，及財產上受到重大之損失；被告郭桂彬先前有
    觸犯妨害兵役罪經判處徒刑已執行完畢之前案，其於本案中
    罔顧被害人彭樟燦之信賴，於被害人遭受他人恐嚇取財之際
    ，反趁機向其詐騙財物之情節及手段；暨被告盧向榮、盧照
    琴、鄭瑞祥、郭桂彬犯後在本院審理中，均仍飾詞卸責未見
    悔意之態度等一切情狀；就被告盧向榮部分改為量處有期徒
    刑二年，就被告盧照琴、鄭瑞祥、郭桂彬部分仍如原審分別
    量處有期徒刑二年四月、有期徒刑十月、有期徒刑三年。又
    ，被告鄭瑞祥之犯罪時間在96年4月24日以前，所為雖係犯
    刑法第346條第1項之恐嚇取財罪，然經宣告之刑未逾有期徒
    刑1年6月，合於減刑條件，應依法予以減刑。再查，被告鄭
    瑞祥行為時之刑法第41條第1項前段規定：「犯最重本刑為5
    年以下有期徒刑以下之刑之罪，而受6個月以下有期徒刑或
    拘役之宣告，因身體、教育、職業、家庭之關係或其他正當
    事由，執行顯有困難者，得以1元以上3元以下折算1日，易
    科罰金」。又修正前罰金罰鍰提高標準條例第2條（於95年7
    月1日修正刪除）規定，就其原定數額提高為100倍折算1日
    ，則本件被告行為時之易科罰金折算標準，最高得以銀元
    300元折算1日，經折算為新臺幣，最高得以新臺幣900元折
    算為1日；惟95 年7月1日施行之刑法第41條第1項前段則規
    定：「犯最重本刑為5年以下有期徒刑以下之刑之罪，而受6
    個月以下有期徒刑或拘役之宣告者，得以新臺幣1000元、
    2000元或3000元折算1日，易科罰金」；比較刑法修正前後
    之易科罰金折算標準，以修正前之規定，較有利於被告鄭瑞
    祥；是被告鄭瑞祥部份並依修正前刑法第41條第1項規定諭
    知易科罰金折算標準。另查，扣案之自瀆錄影帶、自瀆光碟
    及行動電話簡訊翻拍相片五張，雖係供本件被告等恐嚇取財
    犯行所用之物，然已交付被害人彭樟燦，並非再屬被告盧向
    榮所有，而係迄至本案見諸新聞媒體後，始經臺灣臺北地方
    法院檢察署檢察官前往被害人住處執行搜索時扣押所得之證
    物，本院因認毋庸併予宣告沒收。
五、公訴意旨另以：被告盧向榮就被告盧照琴於93年9月底起，
    透過吳家康向彭樟燦恐嚇取財計1000萬元之犯行間，亦有犯
    意之聯絡及行為之分擔，因認被告盧向榮此部分所為，亦涉
    犯刑法第346條第1項之恐嚇取財罪嫌云云。查，公訴人認被
    告盧向榮亦涉犯前揭恐嚇取財罪嫌，無非係以被告盧向榮曾
    於93年10月6日將其所有之自瀆錄影帶及光碟、連同行動電
    話簡訊翻拍相片5張交付予被告盧照琴為主要論據。訊據被
    告盧向榮則堅詞否認有此部分公訴意旨所指之犯行，辯稱：
    被告盧照琴與被害人彭樟燦洽談之過程及結果，伊均不知情
    等語。按犯罪事實應依證據認定之，無證據不得認定其犯罪
    事實；刑事訴訟法第154條第2項定有明文。次按認定犯罪事
    實所憑之證據，雖不以直接證據為限，間接證據亦包括在內
    ；然而無論直接或間接證據，其為訴訟上之證明，須於通常
    一般之人均不致有所懷疑，而得確信其為真實之程度者，始
    得據為有罪之認定，倘其證明尚未達到此一程度，而有合理
    之懷疑存在時，事實審法院復已就其心證上理由予以闡述，
    敘明其如何無從為有罪之確信，因而為無罪之判決，尚不得
    任意指為違法。刑事訴訟法第161條已於民國91年2月8日修
    正公布，其第一項規定：檢察官就被告犯罪事實，應負舉證
    責任，並指出證明之方法。因此，檢察官對於起訴之犯罪事
    實，應負提出證據及說服之實質舉證責任。倘其所提出之證
    據，不足為被告有罪之積極證明，或其指出證明之方法，無
    從說服法院以形成被告有罪之心證，基於無罪推定之原則，
    自應為被告無罪判決之諭知；本件原審審判時，修正之刑事
    訴訟法關於舉證責任之規定，已經公布施行，檢察官仍未提
    出適合於證明犯罪事實之積極證據，並說明其證據方法與待
    證事實之關係；原審對於卷內訴訟資料，復已逐一剖析，參
    互審酌，仍無從獲得有罪之心證，因而維持第一審諭知無罪
    之判決，於法洵無違誤。最高法院76年台上字第4986號、92
    年台上字第128號分別著有判例。經查：
  (一)被告盧向榮固坦承被告盧照琴曾於93年10月間向其索取自瀆
    錄影帶及光碟，且因其所拍攝之自瀆錄影帶為三倍速方式製
    作，為避免被告盧照琴或被害人彭樟燦無法讀取錄影帶內容
    ，為方便渠等確認錄影帶所錄製之情節，遂於同年十月六日
    下午一時五十分許，另節錄自瀆錄影帶重要片段另以光碟燒
    錄，並於數日後，將自瀆光碟、錄影帶及彭樟燦前所傳送之
    行動電話簡訊翻拍照片5紙一併交予被告盧照琴等事實不諱
    ，有如前述。然本件尚應審究者，乃被告盧向榮交付前揭自
    瀆錄影帶及光碟時，主觀上是否知悉被告盧照琴上開向被害
    人彭樟燦恐嚇取財1000萬元之犯行，而有事前之共謀。
  (二)查，被告盧向榮前揭錄影帶燒錄擷取部分內容製作成光碟之
    原因，係為方便被告盧照琴或被害人彭樟燦查證內容，並不
    知悉被告盧照琴與被害人彭樟燦洽談處理之內容，而被告盧
    照琴有向彭樟燦收受1000萬元現金之事，係遲至94年3、4月
    間，經被害人彭樟燦告知才知情乙節，業據其於偵查及原法
    院審理中供述甚詳（見他字卷第116頁、271頁，偵查卷(四)第
    15頁、第16頁，原審卷第71頁反面、第174頁）；甚且於偵
    查中供稱：伊不知道伊叔叔如何跟彭樟燦談的，這是伊很氣
    伊叔叔的事等語（見他字卷第208頁）。核與證人盧照琴於
    原法院審理中所證稱：伊並未告訴盧向榮母女取得彭樟燦金
    錢之事，盧向榮亦未委託伊協調與彭樟燦間光碟之糾紛，取
    得之金錢也已經花光了，沒有給盧向榮母女，也沒有人說要
    給盧向榮母女，... 因為伊是盧向榮之親叔叔，且在家裡算
    比較權威之人，所以向盧向榮索取錄影帶及光碟並未說明原
    因，盧向榮也不敢問伊云云（見原審卷第168頁、第170頁）
    ；及證人彭樟燦於原法院審理中所證稱：伊有告訴盧向榮伊
    給盧照琴錢，是在取回帶子之後講的等語（見原審卷第131
    頁），均屬相符。顯見被告盧向榮當時主觀上對於被害人彭
    樟燦與被告盧照琴洽談之過程及結果均毫無所悉甚明。
  (三)再參以：
    1.被害人彭樟燦與被告盧向榮於93年12月2日，相約在嘉義
      市○○○路369號皇嘉飯店見面，原係欲請被告盧向榮向
      被告盧照琴取回自瀆錄影帶及光碟，然經吳家康據實轉知
      被告盧照琴上情後，被告盧照琴非僅勃然大怒，指責彭樟
      燦未依照約定行事，甚且當場拒絕被告盧向榮請其交出自
      慰錄影帶及光碟之要求等情，均已如前述。更可得徵被告
      盧照琴並無意願將其與被害人彭樟燦商談以1000千萬元款
      項贖回自瀆錄影帶及光碟乙事，透露予被告盧向榮知悉，
      更遑論與其有犯意聯絡甚明。
    2.被告盧向榮因交出前揭自瀆錄影帶後，猶未能取得分文，
      乃自行前往三立公司向彭樟燦索款900萬元乙節，益見被
      告盧向榮亦未與被告盧照琴朋分前揭1000萬元贓款無誤，
      且參諸起訴書犯罪事實欄中亦明確記載「期間盧向榮因已
      將自慰光碟及錄影帶等重要籌碼交出，卻無法知悉盧照琴
      與彭樟燦間處理過程，亦分文未取，心有不甘，方主動向
      彭樟燦表示，願意代為向盧照琴取回自瀆錄影帶及光碟」
      等語，顯然公訴人亦認被告盧向榮事先就被告盧照琴向彭
      樟燦收受該筆1000萬元現金之事主觀上確無所悉甚明。從
      而，公訴人僅以被告盧向榮交付前揭自瀆錄影帶及光碟，
      即據以推論其亦參與並知悉被告盧照琴前揭恐嚇取財之犯
      行，似嫌速斷。
  (四)此外，復查無其他積極證據足資證明被告盧向榮有參與公訴
    人所指此部分恐嚇取財行為，被告盧向榮此部分之犯罪尚屬
    不能證明。惟因公訴意旨認此部分與前開論罪科刑之部分，
    為接續犯之關係，屬單純之一罪，故不另為無罪之諭知。
據上論斷，應依刑事訴訟法第369條第1項前段、第364條、第299
條第1項前段，刑法第2條第1項、第28條、第47條、第346條第1
項、第3項、第339條第1項、25條第2項，修正前刑法第56條、第
33條第5款、第41條第1項，罰金罰鍰提高標準條例第1條前段、
刪除前罰金罰鍰提高標準條例第2條、現行法規所定貨幣單位折
算新台幣條例第2條，中華民國96年罪犯減刑條例第2條第1項第3
款，第7條第1項、第2項，判決如主文。
本案經檢察官陳玉珍到庭執行職務。
中    華    民    國    96    年    11    月    1     日
                  刑事第十庭 審判長 法  官  楊炳禎
                                    法  官  朱光仁
                                    法  官  陳博志
以上正本證明與原本無異。
不得上訴。
                                    書記官  陳嘉文
中    華    民    國    96    年    11    月    8     日
附錄本案論罪科刑法條：  
刑法第三百四十六條                                                        
意圖為自己或第三人不法之所有，以恐嚇使人將本人或第三人之
物交付者，處六月以上、五年以下有期徒刑，得併科一千元以下
罰金。
以前項方法得財產上不法之利益，或使第三人得之者，亦同前二
項之未遂犯，罰之。
中華民國刑法第三百三十九條
(普通詐欺罪)
意圖為自己或第三人不法之所有，以詐術使人將本人或第三人之
物交付者，處五年以下有期徒刑、拘役或科或併科一千元以下罰
金。
以前項方法得財產上不法之利益或使第三人得之者，亦同。
前二項之未遂犯罰之。
中華民國刑法第三百三十五條